【裁判字號】    99,上易,262
【裁判日期】    991231
【裁判案由】    損害賠償
【裁判全文】
臺灣高等法院高雄分院民事判決         99年度上易字第262號
上  訴  人  建國交通企業有限公司
法定代理人  楊景山
訴訟代理人  施吉安律師
複 代理 人  林敬信律師
被 上訴 人  大鎮通運有限公司
法定代理人  蔡素津
訴訟代理人  孫志鴻律師
複 代理 人  邱麗妃律師
            陳意青律師
上列當事人間請求請求損害賠償事件，上訴人對於民國99年8 月
18日臺灣高雄地方法院99年度訴字第246 號第一審判決提起上訴
，本院於99年12 月22日言詞辯論終結，判決如下：
    主  文
上訴駁回。
第二審訴訟費用由上訴人負擔。
    事 實 及 理 由
一、被上訴人起訴主張：伊與高雄市○○道明中學（下稱道明中
    學）間訂有運送契約，期間自民國97年9 月1 日起至98年8
    月31日止，由伊負責載送道明中學學生上下學。伊於97年10
    月22日上午因車輛調度不易，委由上訴人另派車輛及司機接
    送，詎上訴人之司機周永年於接送途中發生交通事故，致被
    害人即道明中學學生吳育成受傷。吳育成起訴請求上訴人、
    周永年及道明中學連帶負損害賠償責任，於原審法院調解成
    立，道明中學給付吳育成60萬元後，依運送契約向伊請求賠
    償包含調解內容60萬元及其他損害10萬元，共70萬元，伊已
    如數給付。上訴人受伊委任代為履行伊與道明中學間之運送
    契約，因周永年之過失致伊賠償道明中學70萬元，上訴人應
    就其中60萬元負債務不履行之損害賠償責任。爰依委任契約
    、不完全給付之債務不履行法律關係，求為判命上訴人如數
    給付，並加計自支付命令送達翌日起至清償日止，按週年利
    率5%計算利息之判決。
二、上訴人則以：伊與被害人、被上訴人、道明中學均無契約關
    係，且被害人另案求償調解成立，已由伊及司機暨道明中學
    分別賠償，吳育成至多僅係道明中學與被上訴人間運送契約
    之利他契約受益人，而非道明中學與被上訴人間運送契約之
    當事人，道明中學願與吳育成成立調解，支付60萬元，係屬
    道明中學私法自治之範疇，並無法律上原因，不得視為損害
    賠償，與伊無關。縱令兩造間有契約關係存在，惟道明中學
    賠償吳育成70萬元，與兩造間之運送契約無關，道明中學轉
    向被上訴人請求賠償，被上訴人本得拒絕，其未拒絕而為給
    付，不得轉而向伊求償。又本件不問侵權行為或債務不履行
    違約所生之損害，被害人前依侵權行為法律關係訴請伊損害
    賠償並已獲賠償，伊應負之侵權行為損害賠償責任已消滅；
    吳育成於調解內容亦明示捨棄其他權利，斷無從再向伊求償
    之理，則道明中學及被上訴人輾轉向伊求償，顯無乏正當權
    源，要屬彼二人間之私相授受，全與伊無涉。況損害額若干
    ，未據被上訴人舉證證明等語，資為抗辯。
三、原審判命被上訴人應給付上訴人60萬元及自98年9 月12日起
    至清償日止，按週年利率5%計算之利息。上訴人提起上訴，
    請求：(一)原判決廢棄。(二)上廢棄部分，被上訴人在第一審之
    訴駁回。被上訴人則請求駁回上訴。
四、兩造不爭執事項：
  (一)被上訴人與道明中學訂有運送契約，期間自97年9 月1 日起
    至98年8 月31日止，由被上訴人負責載送道明中學學生上下
    學。
  (二)上訴人司機周永年於97年10月22日上午駕駛車輛載送道明中
    學學生，因駕駛過失，於途中發生交通事故，致學生吳育成
    受傷。
  (三)吳育成對上訴人、周永年依侵權行為法律關係請求損害賠償
    ，對道明中學依不完全給付法律關係請求損害賠償，於98年
    5 月25日在原審法院調解成立（98年度雄調字第43號），道
    明中學、上訴人及周永年願給付吳育成180 萬元（不含強制
    險），給付方法為上訴人及周永年應於98年6 月30日連帶給
    付吳育成120 萬元，道明中學應於98年6 月7 日給付吳育成
    60 萬 元。
五、本院判斷如下：
  (一)被上訴人是否於97年10月22日委由上訴人另派車輛及司機接
    送道明中學學生？兩造間有無契約關係存在？
    被上訴人主張其於97年10月22日上午因車輛調度不易，委由
    上訴人另派車輛及司機接送道明中學學生乙情，為上訴人所
    是認（原審卷第44、47頁），上訴人嗣後雖予否認，惟查，
    道明中學99年6 月18日高市道中總字第0990003185號函稱：
    學生吳育成於97年間因乘坐本校外包校車，發生車禍受傷事
    件，原肇事車輛之車行係為建國公司，但因其與本校無契約
    關係，而係本校訂立承攬校車之外包公司之一的大鎮運通公
    司另外再委託的下包公司車輛（原審卷第73頁），且據周永
    年證稱：當天有一位黃先生跟伊聯繫，黃先生要伊開車從彌
    陀國小的門口開始，沿路載送學生到道明中學，伊不清楚黃
    先生是道明中學的人員或是被上訴人的人員，載送學生的費
    用不是由道明中學支付，是由一名叫「紅馬」的人交給伊現
    金1300元，伊領得後有向上訴人報帳等語（原審卷第88、89
    頁），核與上訴人法定代理人楊景山自陳：周永年是伊公司
    之司機，當天周永年接獲道明中學調度車輛的消息，周永年
    問伊是否派他去接，伊有同意，周永年始駕駛伊公司的車輛
    去接道明中學的學生等情相符（原審卷第78頁），是周永年
    於事故發生當日從事載運道明中學學生之事務，既屬被上訴
    人與道明中學間之運送契約範圍，而其受領費用並非道明中
    學所支付，足見被上訴人之黃姓人員係藉由周永年託請上訴
    人調度車輛派遣司機駕車載送道明中學學生乙事甚明。又上
    訴人既同意派周永年駕駛車輛載送道明中學學生，則其對於
    被上訴人之要約，已有默示承諾之意思表示，兩造間成立委
    任契約，應堪認定。上訴人辯稱：是被上訴人自己找司機，
    伊不知情，兩造間無任何契約關係存在云云，顯無可採。
  (二)被上訴人得否向上訴人請求損害賠償？
    查被害人係道明中學學生，給付交通費用予道明中學，由道
    明中學提供校車接送服務，兩造並無爭執，則吳育成對於道
    明中學提供校車接送服務，途中因駕駛人過失發生車禍，造
    成其受傷，自得依不完全給付之法律關係，向道明中學請求
    損害賠償。又據被上訴人與道明中學所簽訂合約書第5 條約
    定，被上訴人承運之車輛若因臨時事故，需另行調派車輛時
    ，其所調派之車輛及司機亦應符合本合約第2 至4 條之規定
    ，否則一切損害皆由被上訴人及連帶保證人負責；第6 條約
    定，行車安全悉由被上訴人負責，如發生交通事故及意外時
    ，被上訴人及連帶保證人應負法律上全部民、刑事之一切責
    任；第13條約定，被上訴人如有不履行合約約定條件或發生
    重大事故時，得付道明中學所受損害之賠償，有合約書附卷
    可稽（本院卷第7 頁以下）。查被上訴人承運之車輛因臨時
    事故，另委由上訴人履行其運送義務，而上訴人之司機周永
    年於接受途中發生交通事故，致吳育成受傷，業如前述，且
    上訴人於原審自認本件車禍發生是上訴人方面過失所致（原
    審卷第45頁），則依民法第224 條之規定，道明中學對於吳
    育成、被上訴人對於道明中學，上訴人對於被上訴人，就各
    自債務之履行，對於周永年之過失，均應與自己之過失負同
    一責任，即周永年駕車過失之情形，應視同道明中學、被上
    訴人、上訴人自己之過失。準此，道明中學對於吳育成、被
    上訴人對於道明中學，上訴人對於被上訴人均各應負不完全
    給付之債務不履行損害賠償責任，且上訴人對於吳育成另應
    負侵權行為損害賠償責任。而吳育成對上訴人、周永年依侵
    權行為法律關係請求損害賠償，對道明中學依不完全給付法
    律關係請求損害賠償，雙方於98年5 月25日在原審法院調解
    成立，上訴人、周永年、道明中學願給付吳育成180 萬元，
    給付方法為上訴人及周永年應連帶給付吳育成120 萬元，道
    明中學應給付吳育成60萬元，有調解程序筆錄可稽（原審卷
    第9 頁以下）。茲道明中學已賠付吳育成60萬元，為兩造所
    不爭，道明中學此項支出既係被上訴人不完全給付所造成，
    其轉而向被上訴人請求賠償，洵屬有據，被上訴人已如數賠
    償，亦有前開道明中學函文可按，其依兩造間之委任契約，
    請求上訴人賠償損害，自屬有據。從而上訴人辯稱：道明中
    學願支付吳育成60萬元，並無法律上原因，亦與兩造間之運
    送契約無關，不得視為損害賠償，道明中學賠償後，轉向被
    上訴人請求賠償，被上訴人本得拒絕，其未拒絕而為給付，
    自不得轉而向伊求償，況被上訴人未舉證證明損害額云云，
    均不足取。
  (三)上訴人雖辯稱其依調解內容，已給付吳育成120 萬元，對吳
    育成應負之侵權行為損害賠償責任已消滅云云。然調解內容
    僅於調解當事人間有拘束力，吳育成拋棄之其餘請求，範圍
    不並及於被上訴人依據契約關係對上訴人之債務不履行損害
    賠償請求權。且依調解內容道明中學、上訴人及周永年願給
    付被告180 萬元，僅給付方法分別由道明中學給付60萬元、
    上訴人及周永年連帶給付120 萬元，並未確定道明中學、上
    訴人及周永年內部應分擔部分，縱上訴人已經賠償吳育成12
    0 萬元，亦不表示被上訴人依據契約關係對上訴人之債務不
    履行損害賠償債權已消滅。道明中學依調解內容賠償吳育成
    60萬元，仍係肇因於上訴人之司機周永年駕駛之過失，道明
    中學依調解內容賠償吳育成60萬元，並轉而向被上訴人求償
    ，被上訴人於支付後，自得依據兩造間之委任契約關係，請
    求上訴人賠償損害，上訴人上開所辯要無可採。
六、綜上所述，被上訴人依據委任契約債務不履行之法律關係，
    請求上訴人給付60萬元及自支付命令送達翌日即98年9 月12
    日起至清償日止，按週年利率5%計算之利息，即屬正當，應
    予准許。原審為上訴人敗訴之判決，核無違誤。上訴意旨指
    摘原判決不當，求予廢棄，非有理由，應予駁回。兩造其餘
    攻防，於判決結果不生影響，爰不逐一論述，附此敘明。
七、據上論結，本件上訴為無理由，依民事訴訟法第449條第1項
    、第78條，判決如主文。
中    華    民    國    99    年    12    月    31    日
                            民事第六庭
                                審判長法官  許明進
                                法      官  李炫德
                                法      官  徐文祥
以上正本證明與原本無異。
本件不得上訴。
中    華    民    國   100    年    1     月    3     日
                                書  記  官  梁雅華

司法院資訊處製作；財團法人民間司法改革基金會備份。
